【裁判字號】    91,南簡上,220
【裁判日期】    921209
【裁判案由】    違反電信法
【裁判全文】
臺灣臺南地方法院刑事判決                      九十一年度南簡上字第二二號
    上  訴  人  丁○○
    即  被  告
                戊○○
                甲○○
                丙○○
右上訴人等因違反電信法案件，不服本院臺南簡易庭九十一年度南簡字第二二五號中
華民國九十一年八月十九日第一審判決（聲請案號：九十一年度偵字第五八四號），
提起上訴，本院管轄之第二審合議庭判決如左：
    主  文
原判決撤銷。
丁○○共同違反電信法第四十六條第五項規定，設置無線廣播電臺發送射頻信息，致
干擾無線電波之合法使用，處罰金新臺幣壹拾伍萬元，如易服勞役，以新台幣玖佰元
即銀元參佰元折算壹日。扣案如附表所示之電信器材均沒收之。
戊○○共同違反電信法第四十六條第五項規定，使用無線廣播電臺發送射頻信息，致
干擾無線電波之合法使用，處罰金新臺幣壹拾貳萬元，如易服勞役，以新台幣玖佰元
即銀元參佰元折算壹日。緩刑貳年。扣案如附表所示之電信器材均沒收之。
甲○○共同違反電信法第四十六條第五項規定，使用無線廣播電臺發送射頻信息，致
干擾無線電波之合法使用，處罰金新臺幣陸萬元，如易服勞役，以新台幣玖佰元即銀
元參佰元折算壹日。扣案如附表所示之電信器材均沒收之。
丙○○共同違反電信法第四十六條第五項規定，設置無線廣播電臺發送射頻信息，致
干擾無線電波之合法使用，處罰金新臺幣壹拾貳萬元，如易服勞役，以新台幣玖佰元
即銀元參佰元折算壹日。扣案如附表所示之電信器材均沒收之。
    事  實
一、丁○○明知無線電頻率、發射方式、設置電台等有關電信監理業務，非經申請許
    可核准並發給執照，不得設置、使用，竟與丙○○共同基於未經許可設置無線電
    廣播電台之犯意聯絡，自民國九十年二月間某日起至九十一年一月八日止，由丙○○提供位於台南縣永康市○○○路六一七號十二樓之二之房屋，以每月租金新
    台幣（下同）七千元之對價出租予丁○○，供其以如附表所示電信器材，未經許
    可即行設置發射頻率一０二．一兆赫無線電頻率，台呼為「聯合之聲」之非法廣
    播電台。丁○○復委請戊○○擔任「聯合之聲」非法廣播電台之播音員；戊○○
    另於九十一年一月八日邀至該處訪友之甲○○共同擔任「聯合之聲」非法廣播電
    台之播音員，三人遂基於共同基於未經許可使用無線電廣播電台發送射頻信息之
    犯意聯絡，由戊○○、甲○○使用前開頻率無線電廣播發送射頻信息從事播送歌
    唱、新聞等節目之工作，致干擾合法設置之「古都廣播電台」就調頻一０二．五
    兆赫無線電頻道之無線電波合法使用。嗣經電信警察第三中隊會同台南縣警察局
    永康分局鹽行派出所警員，於九十一年一月八日持台灣台南地方法院核發之搜索
    票至台南縣永康市○○○路六一七號十二樓之二處查獲，並當場扣得均為丁○○
    所有，且供發送射頻信息所用之如附表所示之電信器材。
二、案經台南縣警察局永康分局報告台灣台南地方法院檢察署檢察官偵查終結，聲請
    簡易判決處刑。
    理  由
一、訊據被告丁○○於偵審中均坦承於前揭時地，未經主管機關許可即以如附表所示
    扣案物品，設置「聯合之聲」廣播電台，並委請被告戊○○擔任「聯合之聲」播
    音員等情；被告戊○○於偵審中均坦承曾在「聯合之聲」廣播電台線上播音等情
    ，且二人所供互核相符，並有如附表所示之電信器材等物扣案可稽，被告丁○○
    、戊○○於偵審中之自白與事實相符，應堪採信。又被告丁○○等人非法設置之
    「聯合之聲」廣播電台確有干擾合法設置之「古都廣播電台」就調頻一０二．五
    兆赫無線電頻道之無線電波合法使用等情，亦有交通部電信總局南區電信監理站
    非法電台電波干擾處理報告表、電信總局南區電信監理站廣播電台電場強度干擾
    測試表及處理報告表回函各一紙在卷可稽，此部份事實亦堪認定。
二、被告丁○○於本院審理時雖另辯稱其所經營之「聯合之聲」廣播電台係屬低功率
    之廣播電台，應無法干擾高功率之「古都廣播電台」；且「聯合之聲」廣播電台
    所使用之頻率與「古都廣播電台」所使用之頻率相距零點四兆赫，應無干擾之餘
    地云云，惟廣播電台電波強度之測量，非以電信器材所具之功率及頻距為絕對因
    素，功率較小之電台，因使用電信器材者就電信器材之調整、天候、地形、相對
    距離等條件影響下，亦可能影響大功率之廣播電台電波。是廣播電台所發射之電
    波是否確有干擾其他電台電波之現象，應以實際測量所得電波強度是否超過廣播
    電視無線電台設置使用管理辦法第三十條所示標準為定，此經交通部電信總局南
    區電信監理站於九十一年十月三十一日以南站字第０九一０五０一三二八—０號
    函覆本院在案，而被告丁○○所經營之「聯合之聲」廣播電台使用之ＦＭ一０二
    ‧一ＭＨＺ無線電波經電信總局南區電信監理站於九十年十二月二十四日測試結
    果，確有干擾合法之「古都廣播電台」情事，有前開廣播電台強度干擾測試表一
    份在卷可稽，從而被告丁○○於本院調查時辯稱：其經營之「聯合之聲」廣播電
    台並未干擾合法「古都廣播電台」之無線電波合法使用云云，與事實不符，尚無
    可採。
三、訊據被告丙○○於本院審理時，固坦承出租前揭房屋予被告丁○○使用等情，惟
    矢口否認涉有違反電信法罪嫌等語，辯稱：不知被告丁○○將該房屋用以設置廣
    播電台云云；被告丁○○於本院審理時亦證稱被告丙○○不知其在該處非法設置
    廣播電台云云。經查：
（一）被告丙○○於前揭時地將台南縣永康市○○○路六一七號十二樓之二房屋出租
      與被告丁○○等情，業據被告丙○○於偵審中供承不諱，核與被告丁○○於偵
      審中所供相符，此部分事實，應堪採認。又被告丁○○以其向被告丙○○租得
      前揭房屋後，即將之用為其所經營之「聯合之聲」廣播電台播音及擺設電信器
      材之用等情，業據被告丁○○於偵審中供承不諱，並有如附表所示之電信器材
      扣案可稽，此部分事實堪以認定。
（二）被告丁○○前於八十七年五月三十日至八十八年七月二十一日間，即曾向被告
      丙○○租用本案「聯合之聲」廣播電台所在之台南縣永康市○○○路六一七號
      十二樓之二處，成立同名之非法廣播電台，而遭台灣台南地方法院檢察署以被
      告丁○○違反八十八年十一月三日修正前之電信法第五十八條第一項前段非法
      設置廣播電台發送射頻信息，致干擾合法通信罪嫌而偵查起訴，嗣經台灣高等
      法院台南分院以被告丁○○雖有非法設置廣播電台發送射頻信息之行徑，然八
      十八年十一月三日修正前之電信法第五十八條第一項前段之罪，係以先行警告
      後仍不改善為構成要件，惟主管機關交通部未依法送達警告函予被告丁○○，
      因而未能踐行先行警告之行政程序，從而諭知被告丁○○無罪確定等情，業經
      被告丁○○於本院審理時陳明在卷，並經本院依職權調閱臺灣高等法院臺南分
      院八十九年上易字第一一二八號案件全案卷宗屬實。而被告丙○○於台灣高等
      法院台南分院於八十九年八月十一日審理前揭案件時，亦曾以證人身份與其夫
      胡龍首共同出庭應訊，且均曾證稱：係將該處出租與被告丁○○設廣播電台等
      語（參見臺灣高等法院臺南分院八十九年上易字第一一二八號卷第九十一頁）
      ，參以被告丙○○於偵查中亦供稱：係因欲向被告丁○○學習播音，始將房屋
      出租予被告丁○○等語（參見偵卷第五十六頁），是堪認被告丙○○至遲於八
      十九年八月十一日應已知悉被告丁○○係於該處非法設置廣播電台。依此，被
      告丙○○於本院審理時辯稱僅係單純出租房屋予丁○○，不知其於該處非法設
      立廣播電台云云，證人丁○○稱被告丙○○不知其在該處非法設置廣播電台云
      云，顯分屬事後卸責及迴護之詞，均無可採。從而被告丙○○明知被告丁○○
      欲在其出租之台南縣永康市○○○路六一七號十二樓之二非法設置廣播電台，
      竟仍將房屋出租予被告丁○○供其非法設置廣播電台之用，應認其與被告丁○○間，就設置非法無線電廣播電台之犯行，確有犯意聯絡及行為分擔。
四、訊據被告甲○○於本院審理時固坦承於九十一年一月八日至台南縣永康市○○○
    路六一七號十二樓之二處為警查獲等情，惟矢口否認涉有違反電信法罪嫌等語，
    辯稱：係至該處尋被告丙○○嬉遊，並無意違反電信法之犯行云云。惟查：訊據
    被告甲○○於偵查及本院調查中，迭次供承曾於案發當日以「子薇」名義與聽眾
    以無線電臺發送射頻信息對談，而為播音活動等語（參見偵卷第五十六頁、本院
    九十二年六月十八日審判筆錄），核與被告戊○○於本院審理時所述相符（參見
    前開審判筆錄），堪認被告甲○○確有使用無線電台發送射頻信息之行為。其於
    本院審理時改稱僅係至該處尋友，並未從事播音等違反電信法等犯行云云，顯係
    事後卸責之詞，當無可採。
五、綜上所述，被告丁○○、甲○○、戊○○、丙○○違反電信法犯行均屬明確，堪
    以認定，應依法論科。
六、查被告丁○○、甲○○、戊○○、丙○○行為後，電信法第五十八條業於九十二
    年五月二十一日修正公布生效。原電信法第五十八條第一項：「未經許可擅自設
    置或使用電台發送九千赫至三百秭赫之射頻信息，致干擾無線電波之合法使用者
    ，處二年以下有期徒刑、拘役或科或併科新台幣六十萬元以下罰金。」之規定，
    修正為「違反第四十六條第五項規定，設置或使用無線廣播電臺或無線電視電臺
    發送射頻信息，致干擾無線電波之合法使用者，處二年以下有期徒刑、拘役或科
    或併科新臺幣六十萬元以下罰金。」，兩者相較以觀，法定刑度並無差異，故依
    刑法第二條第二條第一項前段之規定，應適用裁判時之法律即修正後之電信法第
    五十八條第一項規定。故核被告丁○○、丙○○所為均係違反電信法第五十八條
    第一項之未經許可設置無線廣播電臺發送射頻信息，致干擾無線電波之合法使用
    之規定；被告戊○○、甲○○所為均係違反電信法第五十八條第一項之未經許可
    使用無線廣播電臺發送射頻信息，致干擾無線電波之合法使用之規定。被告丁○○非法使用無線廣播電臺發送射頻信息之低度行為，應為非法設置無線廣播電臺
    之高度行為所吸收，不另論罪。被告丁○○與丙○○就非法設置無線廣播電臺之
    犯行間；被告丁○○與甲○○、戊○○就非法使用無線廣播電臺之犯行間，分別
    具有犯意聯絡及行為分擔，分別俱為共同正犯。原審據以論罪科刑，固非無見，
    惟原審判決未及審酌前揭電信法之修正，且未斟酌被告甲○○僅於案發當日非法
    使用無線電臺發送射頻信息，與被告戊○○長期擔任非法無線電台播音之程度有
    異等情，尚有未洽，被告丁○○、戊○○上訴意旨指摘原審判決量刑過重；被告
    甲○○、丙○○上訴否認犯罪，指摘原審判決認事用法不當云云，雖均無可採，
    然原判決既有如上可議之處，仍應將之撤銷改判。爰審酌被告丁○○、甲○○、
    戊○○、丙○○犯罪動機、手段、所得、被告丁○○前已曾因非法設置廣播電台
    遭查獲，竟復行再犯、被告戊○○、甲○○參與播音情節之輕重、被告丙○○提
    供房屋供設置非法電台之犯罪手段、被告丁○○、戊○○二人於本院審理時坦承
    犯行、被告丙○○、甲○○否認犯行之態度等一切情狀，分別量處如主文所示之
    刑，並均諭知易服勞役之折算標準。又查被告戊○○前未曾受有期徒刑以上刑之
    宣告，有卷附臺灣高等法院被告全國前案紀錄表一紙在卷可憑。本院審酌其參與
    本案情節、犯罪後於本院審理時當庭坦承犯行，非無悔意，堪認被告戊○○經此
    起訴審判，當知警惕，信無再犯之虞，本院認所宣告之刑以暫不執行為適當，並
    諭知緩刑二年，以啟自新。扣案如附表所示電信器材，均為被告丁○○所有，供
    其設置非法無線電臺所用之器材，應依電信法第六十條之規定均沒收之。
據上論斷，應依刑事訴訟法第四百五十五條之一第三項、第三百六十九條第一項前段
、第三百六十四條、第二百九十九條第一項前段，電信法第五十八條第一項、第六十
條，刑法第十一條前段、第二條第一項前段、第二十八條、第四十二條第二項、第七
十四條第一款，罰金罰鍰提高標準條例第二條，判決如主文。
本案經檢察官乙○○到庭執行職務
中      華      民      國    九十二    年     十二     月      九      日
                                  臺灣臺南地方法院刑事第四庭
                                      審判長法  官  蘇清水
                                            法  官  林欣玲
                                            法  官  卓穎毓
右正本證明與原本無異。
本件不得上訴。
                                            書記官  秦建華
中      華      民      國    九十二    年     十二    月      九      日
附表：
┌─────────┬─────┬──────┬──────┬────┐
│物   品   名   稱 │廠      牌│型        號│序        號│數    量│
├─────────┼─────┼──────┼──────┼────┤
│立體聲卡匣座      │Technic   │RS-TR272    │DX6LA02177  │壹台    │
├─────────┼─────┼──────┼──────┼────┤
│光碟播放機        │PIONEER   │PD-106      │TAVT010339DS│壹台    │
├─────────┼─────┼──────┼──────┼────┤
│混音器            │PHONIC    │Impact16    │TCO3965     │壹台    │
├─────────┼─────┼──────┼──────┼────┤
│天線              │無        │無          │無          │壹支    │
├─────────┼─────┼──────┼──────┼────┤
│點唱機螢幕        │佳能      │CAD-551S    │無          │壹台    │
├─────────┼─────┼──────┼──────┼────┤
│發射機            │無        │T2000       │無          │壹台    │
├─────────┼─────┼──────┼──────┼────┤
│鐳射唱碟機        │SANSUI    │CD-190      │00000000    │壹台    │
├─────────┼─────┼──────┼──────┼────┤
│電腦主機（點唱機）│無        │無          │無          │壹台    │
├─────────┼─────┼──────┼──────┼────┤
│電腦點唱機鍵盤    │DCC       │KB101       │無          │壹台    │
├─────────┼─────┼──────┼──────┼────┤
│麥克風            │CHBAYASI  │LIDM-511    │無          │貳支    │
├─────────┼─────┼──────┼──────┼────┤
│組合音響主機      │AIWA      │XR-H33MD    │無          │壹台    │
├─────────┼─────┼──────┼──────┼────┤
│調節器            │SANSUI    │TU-X119     │000000000   │壹台    │
├─────────┼─────┼──────┼──────┼────┤
│雷射唱盤          │飛利普    │CD721       │VＺ0000000000│壹台    │
│                  │          │            │38          │        │
├─────────┼─────┼──────┼──────┼────┤
│節目播放錄音帶    │無        │無          │無          │貳捲    │
├─────────┼─────┼──────┼──────┼────┤
│節目播放帶（MD）  │無        │無          │無          │壹片    │
├─────────┼─────┼──────┼──────┼────┤
│節目播放帶（光碟）│無        │無          │無          │壹片    │
├─────────┼─────┼──────┼──────┼────┤
│激勵器            │無        │無          │無          │壹台    │
├─────────┼─────┼──────┼──────┼────┤
│立體聲接收機      │無        │R-200       │無          │壹台    │
├─────────┼─────┼──────┼──────┼────┤
│電源供應器        │LOKO      │SPS-2040G   │000000000、2│壹組參台│
│                  │          │            │00000000、20│        │
│                  │          │            │0000000     │        │
└─────────┴─────┴──────┴──────┴────┘
附錄法條：
電信法第五十八條
違反第四十六條第五項規定，設置或使用無線廣播電臺或無線電視電臺發送射頻信息
，致干擾無線電波之合法使用者，處二年以下有期徒刑、拘役或科或併科新臺幣六十
萬元以下罰金。
違反第四十八條第一項規定，未經核准擅自使用或變更無線電頻率者，處拘役或科或
併科新臺幣二十萬元以下罰金。
犯前項之罪，因而致干擾無線電波之合法使用者，處二年以下有期徒刑、拘役或科或
併科新臺幣六十萬元以下罰金。
舊法
未經許可擅自設置或使用電發送九千赫至三百秭赫之射頻信息，致干擾無線電波之合
法使用者，處二年以下有期徒刑、拘役或科或併科新台幣六十萬元以下罰金。違反第
四十六條第四項規定設置或使用無線廣播電台或無線電視電台發送射頻信息，致干擾
無線電波之合法使用，或違反第四十八條第一項規定擅自使用或變更無線電頻率致干
擾無線電波之合法使用者，依前項之規定處斷。
違反第四十八條第一項規定，擅自使用或變更無線電頻率未干擾無線電波之合法使用
者，處拘役或科或併科新台幣二十萬元以下罰金。


司法院資訊處製作；財團法人民間司法改革基金會備份。
